【裁判字號】    99,聲國,4
【裁判日期】    990630
【裁判案由】    訴訟救助
【裁判全文】
臺灣高等法院民事裁定                   99年度聲國字第4號
聲請人  甲○○
上列聲請人因與相對人臺北縣政府等間再審之訴事件，聲請訴訟
救助，本院裁定如下：
    主  文
聲請駁回。
聲請費用由聲請人負擔。
    理  由
一、按「當事人無資力支出訴訟費用者，法院應依聲請，以裁定
    准予訴訟救助。但顯無勝訴之望者，不在此限。法院認定前
    項資力時，應斟酌當事人及其共同生活親屬基本生活之需要
    」，民事訴訟法第107條定有明文。「無資力支出訴訟費用
    之事由，應釋明之」，民事訴訟法第109條第2項亦有明定。
    又所謂顯無勝訴之望者，係指法院依據當事人所主張之事實
    ，無須調查辯論，即知其應受敗訴之裁判者而言。如當事人
    之訴不合法不能補正或未經補正，或當事人之主張縱為真實
    ，在法律上仍應受敗訴之裁判之情形。若本案訴訟尚須經法
    院調查辯論後，始能知悉其勝訴或敗訴之結果，即不得謂為
    顯無勝訴之望。
二、聲請意旨略以：伊無房屋可居住，且為國小畢業識丁無幾，
    無一技之長，現無工作，年歲已高又多病，有99年度財產歸
    屬資料清單、98年度綜合所得清單、99年度臺北縣社會局新
    希望關懷卡及病歷表單為證。伊無資力繳納再審費用，且對
    於本訴訟必有勝訴之望，爰依民事訴訟法第107條、第109條
    第2項、第110條聲請准予訴訟救助云云。
三、經查，聲請人對本院99年度國抗字第4號確定裁定（下稱原
    確定裁定）聲請再審，並主張其無資力支出再審聲請費用，
    而聲請訴訟救助，雖提出民國98年12月17日財政部臺灣省北
    區國稅財產歸屬資料清單、臺北縣失業急難救助審核結果通
    知書、臺北縣政府新希望關懷卡、醫療費用明細及收據、全
    民健康保險門診交付調劑處方箋、財政部臺灣省北區國稅局
    98年度綜合所得稅各類所得清單為釋明（見本院再抗國字卷
    第5、18-22頁）。查依前開證據固能釋明聲請人有失業、名
    下無財產且98年度無所得之事實，惟其已獲臺北縣政府社會
    局核定99年2月至4月按月撥付新臺幣（下同）5,000元之失
    業急難救助，且依98年12月21日稅務電子閘門財產所得調件
    明細表所示，聲請人96年及97年分別有薪資所得269,750元
    及20萬元（見本院98年度抗字第1907號卷第72、74頁)，並
    參酌聲請人為40年7月3日生，現年59歲，非無工作能力，尚
    難認其無資力支出1,000元之再審聲請裁判費。況原確定裁
    定係以：聲請人提起抗告，未據繳納抗告費，雖向本院聲請
    訴訟救助，惟業經本院於99年4月6日以99年度聲字第103號
    裁定駁回，經本院裁定限期命聲請人補正抗告費，聲請人逾
    期未繳納之理由，認聲請人之抗告不合法而裁定駁回其抗告
    ，經核並無違誤，聲請人對原確定裁定聲請再審，僅泛稱原
    裁定未斟酌臺北縣政府90年10月4日90北府地用字第355823
    號函及交通部觀光局北海岸及觀音山國家風景區管理處98年
    12月4日北觀企字第0980100410號函、相片及地圖等證據（
    見本院聲國字卷第13-17頁、本院再抗國字卷第10-15頁），
    而依民事訴訟法第507條、第496條第1項第9至13款規定聲請
    再審，惟原確定裁定係以聲請人逾期未繳費為由駁回其抗告
    ，前開主張及證據均與原確定裁定無涉，聲請人復未具體表
    明原確定裁定有何符合前開再審事由之處，難謂已具體表明
    再審事由，則其所提之再審聲請即顯不具勝訴之望，揆諸前
    開說明，其訴訟救助之聲請自無從准許，應予駁回。爰裁定
    如主文。
中    華    民    國    99    年    6     月    30    日
                    民事第十四庭
                        審判長法  官  林金村
                              法  官  李慈惠
                              法  官  湯美玉
正本係照原本作成。
如不服本裁定，應於收受送達後10日內向本院提出抗告狀，並應
繳納抗告費新台幣１千元。
中    華    民    國    99    年    7     月    1     日
                              書記官  蕭進忠

司法院資訊處製作；財團法人民間司法改革基金會備份。
